【裁判字號】    99,台上,242
【裁判日期】    990114
【裁判案由】    偽造文書
【裁判全文】
最高法院刑事判決              九十九年度台上字第二四二號
上  訴  人  台灣高等法院台南分院檢察署檢察官
被      告  乙○○
            甲○○
上列上訴人因被告等偽造文書案件，不服台灣高等法院台南分院
中華民國九十六年十二月三十一日第二審判決（九十六年度上訴
字第九三０號，起訴案號：台灣嘉義地方法院檢察署九十五年度
偵續字第四０號），提起上訴，本院判決如下：
    主  文
上訴駁回。
    理  由
按刑事訴訟法第三百七十七條規定，上訴於第三審法院，非以判
決違背法令為理由，不得為之。是提起第三審上訴，應以原判決
違背法令為理由，係屬法定要件。如果上訴理由書狀並未依據卷
內訴訟資料，具體指摘原判決不適用何種法則或如何適用不當，
或所指摘原判決違法情事，顯與法律規定得為第三審上訴理由之
違法情形，不相適合時，均應認其上訴為不合法律上之程式，予
以駁回。又檢察官就被告犯罪事實，應負舉證責任，並指出證明
之方法，為刑事訴訟法第一百六十一條所明定。因此，檢察官對
於起訴之犯罪事實，應負實質之舉證責任。倘其所提出之證據，
不足為被告有罪之積極證明，或其闡明之證明方法，無從說服法
院形成被告有罪之心證，基於無罪推定之原則，自應為被告無罪
之諭知。而認定犯罪事實所憑之證據，無論直接或間接證據，其
為訴訟上之證明，須於通常一般之人均不致有所懷疑，而得確信
其為真實之程度者，始得據為有罪之認定，倘其證明尚未達到此
一程度，而有合理之懷疑存在時，事實審法院復已就其心證上理
由予以闡述，敘明其如何無從為有罪之確信，因而為無罪之判決
，尚不得任意指為違法。本件原判決經審理結果，認不能證明被
告乙○○、甲○○有起訴書所載行使偽造文書之犯罪，因而維持
第一審諭知被告等無罪之判決，駁回檢察官在第二審之上訴，已
詳敘其取捨證據之結果及無從為有罪判決之心證理由。從形式上
觀察，無足以影響判決結果之違法情形存在。檢察官上訴意旨略
謂：果若大陸東莞東美紙業有限公司（下稱東美公司）未經金聖
昌實業有限公司（下稱金聖昌公司）同意，另行製造亦使用同一
條碼之衛生棉商品，擅自銷售，有否逾越金聖昌公司之授權，非
無研求餘地；又如甲○○未經金聖昌公司及良爽生化科技股份有
限公司（下稱良爽公司）授權或同意，擅自製造同條碼之衛生棉
商品，銷售予彤采實業有限公司（下稱彤采公司），即逾越授權
；原判決依憑證人吳季霖關於扣案綠色包裝「良爽」商標衛生棉
包裝袋，乃金聖昌公司登記負責人林惠敏所訂製等旨之證言，認
定該商品之外包裝袋，係東美公司委託尚順公司製作，與實情不
符，及東美公司、彤采公司僅負民事賠償或行政處分責任，亦有
判決不適用法則之違法等語。惟查：原判決已詳細敘明就其調查
證據之結果，東美公司為金聖昌公司之關係企業，金聖昌公司及
良爽公司自始知情東美公司生產之產品外包裝袋上，均使用其等
公司之條碼，且對東美公司生產之產品數量，定期派員抽查、控
管，該等條碼乃經金聖昌等公司授權使用，非偽造之文書，被告
等為販賣商，無行使偽造文書之犯行等情，已就卷內調查所得之
證據資料，逐一剖析論列，參互審酌，均無從獲致被告等有檢察
官所指偽造商品條碼之心證理由稽詳，所為論斷，無悖於經驗及
論理法則，尚難漫指為違法；原判決併敘明卷附商標使用許可合
同所約定僅「良爽」商標之使用範疇，與起訴之條碼爭議無涉，
及該合同無明文規範東美公司銷售商品之區域等旨，所為論斷並
非無據，無違背法令之情形。上訴意旨徒以臆測之詞，指摘被告
等有逾越授權之犯罪，顯屬無據；金聖昌公司等既授權東美公司
製作使用商品條碼，原判決說明東美公司及彤采公司縱有違銷售
約定等情，亦僅負民事賠償或行政處分責任，非以刑責相繩，難
謂無所本，無違法可言。檢察官上訴意旨，對於原判決究竟如何
違背法令，非依卷內資料為具體指摘，猶執陳詞，對於原判決已
詳為論斷及說明之事項，再為事實之爭辯，並對原審取捨證據之
職權行使，任意指摘，或執未經檢察官起訴且不得上訴第三審之
事由，漫指原判決違法，難謂已符合首揭法定上訴要件，應認其
上訴不合法律上之程式，予以駁回。
據上論結，應依刑事訴訟法第三百九十五條前段，判決如主文。
中    華    民    國  九十九  年    一    月   十四   日
                      最高法院刑事第十一庭
                          審判長法官  石  木  欽
                                法官  洪  佳  濱
                                法官  韓  金  秀
                                法官  段  景  榕
                                法官  周  煙  平
      本件正本證明與原本無異
                                      書  記  官
中    華    民    國  九十九  年    一    月   十八   日
                                                     m

司法院資訊處製作；財團法人民間司法改革基金會備份。
